【裁判字號】    88,易,684
【裁判日期】    890607
【裁判案由】    業務過失傷害
【裁判全文】
臺灣基隆地方法院刑事判決                          八十八年度易字第六八四號
    公  訴  人  臺灣基隆地方法院檢察署檢察官
    被      告  丁○○
    選任辯護人  侯傑中律師
右列被告因業務過失傷害案件，經檢察官提起公訴 (八十八年度偵字第六一三五號)
，本院判決如左：
    主  文
丁○○從事業務之人，因業務上之過失傷害人，處有期徒刑參月，如易科罰金以參佰
元折算壹日。
    事  實
一、丁○○係以承包工地砂石材料吊運工作為業，為從事營造勞務業務之人。緣台南
    營造股份有限公司（下稱台南營造）承作位於基隆市○○區○○路一五七號之「
    天母大街」集合住宅工程，台南營造將其中之牆壁泥作部分工程轉包給東立偉有
    限公司（下稱東立偉公司）承作，東立偉公司則將外牆磁磚部分，轉包給丙○○
    承作，吊運砂石材料部分，轉包給丁○○承作，丙○○復將外牆抹縫部分工程轉
    包給乙○○承作。丁○○在承包吊運砂石材料工程後，即自備馬達連接於電路總
    開關，並使用電動滑輪以吊運砂石材料，於民國八十七年十月上旬，因適逢中秋
    節及連續陰雨，工地無法進行吊運材料工作而未施工，丁○○原應注意裝設漏電
    斷路器，並於未施工時關閉電源，以避免因漏電而危及他人之安全，且依當時情
    形，又無不能注意情事，竟疏未注意，未裝設漏電斷路器，於使用後又未關閉電
    源。嗣於八十七年十月八日上午十時許，乙○○在上開工地從事外牆抹縫工作，
    因連日下雨積水，丁○○所裝設之馬達因而漏電，乙○○於工作時觸及丁○○固
    定於牆壁，用以穩定吊車之鋼索，因此遭受電擊，受有第一腰椎爆炸性骨折、電
    擊休克及橫紋肌水解症候群、聲帶水腫之傷害。
二、案經被害人乙○○訴由台灣板橋地方法院檢察署檢察官呈請台灣高等法院檢察署
    檢察長令轉台灣基隆地方法院檢察署檢察官偵查起訴。
    理  由
一、訊據被告丁○○矢口否認有何業務過失犯行，辯稱：伊所使用之吊車，並不需要
    鋼索固定，亦能吊運砂石，無須畫蛇添足在工地加裝鋼索，且其吊車有自動開關
    ，如漏電時會自動跳開。又一般建築工地之用電，其電源開關均係由營造公司裝
    設供承包商使用，而一般工地所用電源，雖有一一０伏特與二二０伏特之分，但
    其開關均為同一，如欲使用一一０伏特之電源，仍須將二二０伏特之開關打開，
    被告並無法督促其他用電之人在用電完畢之後將電源關閉，自不應負過失責任云
    云。
二、經查被害人乙○○於八十七年十月八日上午十時許，在上開基隆市○○路一五七
    號工地，進行外牆磁磚抹縫工作時，觸及被告所設置之砂石吊車鋼索，因電源漏
    電使被害人觸電後受傷休克等情，迭據乙○○於偵、審中指陳明確，而被告於偵
    查中亦坦承因未注意而未將電源關閉，使乙○○被電擊而受傷（見八十八年度偵
    字第三０六三號偵查卷第十四頁）。嗣被告雖翻異前詞，否認有何過失犯行，惟
    據證人即事發當時亦在現場工作並目睹事發經過之甲○、丙○○於偵查中分別證
    稱：「當天砂石吊車沒有關電，他（指被告）有拉電，當時的工程只有丁○○的
    吊車有用電，他的電跟其他人的用電不一樣，別人用電一一０伏特，而他用二二
    ０伏特，是他自己接的，是從一樓拉到頂樓的馬達用的，發生電擊的是吊車的電
    ，電到乙○○。」「乙○○在抹牆壁，吊車的平衡用鋼索，為了平衡，沿著牆壁
    下來，而後乙○○碰到鋼索，原本站在鐵住上的腳就離開鐵住，就被吸上去黏在
    牆壁上，我就叫人去關電，然後乙○○整個人就掉下來，碰到地上磚塊堆而受傷
    ，我就把他送醫了。」各等語（見同上偵查卷第三十五頁、第三十六頁）。依各
    該證人之證詞，被害人乙○○確實係因觸及漏電之鋼索而受傷，且被告所使用吊
    運砂石之吊車，雖裝載砂石，仍須使用鋼索固定，以避免吊車吊運時產生搖晃，
    此為一般人依日常生活經驗所熟知，被告辯稱渠使用之吊車未以鋼索固定，告訴
    人觸電可能係他人使用之電源所致云云，洵非可信。
三、次查，工地之電源總開關，縱如被告所稱係由營造商所裝設，供承包商使用，然
    為避免漏電，造成損害並危及他人生命、身體安全起見，使用者均應設置漏電斷
    路器及接地線，如遇漏電，即可發生作用，切斷電源。本件被告自電源開關接線
    至頂樓，連接其所使用之馬達，藉以操作吊車，為被告所不否認，復經前開證人
    甲○證明屬實，如被告於收工後關閉電源或裝設漏電斷路器及接地線，自可避免
    漏電並造成他人受傷之情形發生，此為被告所應注意，且依當時情形，並無不能
    注意之情事，被告竟疏未注意，未於用電之時裝設漏電斷路器、接地線及於收工
    後關閉電源，導致被害人乙○○因觸電而受有如事實欄第一項所述之傷害，有長
    庚紀念醫院出具之診斷證明書二紙附卷可參，是被告之過失行為與被害人所受之
    傷害間有相當因果關係存在，事證明確，被告犯行應堪認定。
四、被告係以承包建築工地砂石材料吊運工作為業，為其所自承，則接用電源、操作
    吊車，自屬執行業務。其因執行業務之過失行為導致被害人受有如事實欄所述身
    體及健康之傷害，核其所為，係犯刑法第二百八十四條第二項前段之業務上過失
    致人受傷罪。爰審酌被告之過失程度、所生損害及犯罪後尚未與被害人達成和解
    賠償損害等一切情狀，量處如主文所示之刑，並諭知易科罰金之折算標準。末查
    被告前未曾受有期徒刑以上刑之宣告，有本院被告全國前案紀錄表在卷可按，其
    因一時疏忽，致罹刑章，經此偵審程序教訓，應已知所警惕，信無再犯之虞，本
    院因認前開宣告之刑，以暫不執行為適當，爰併予宣告緩刑三年，以啟自新。
據上論斷，應依刑事訴訟法第二百九十九條第一項前段、刑法第二百八十四條第二項
前段、第四十一條、罰金罰鍰提高標準條例第一條前段、第二條，判決如主文
。
本案經檢察官蔡和憲到庭執行職務
中    華    民    國      八十九      年      六      月      七        日
                                臺灣基隆地方法院刑事第二庭
                                      法  官  陳  培  仁
右正本證明與原本無異。
如不服本判決，應於判決送達後十日內向本院提出上訴狀( 應附繕本 )，上訴於臺灣
高等法院。
                                      書記官   張  堅  國
中    華    民    國      八十九      年      六      月      八        日
附錄本案論罪科刑法條全文
刑法第二百八十四條第二項前段
從事業務之人，因業務上之過失傷害人者，處一年以下有期徒刑、拘役或一千元以下
罰金。


司法院資訊處製作；財團法人民間司法改革基金會備份。
